【裁判字號】    96,重訴,13
【裁判日期】    970225
【裁判案由】    給付剩餘款
【裁判全文】
臺灣花蓮地方法院民事裁定              96年度重訴字第13號
原      告  乙○○
訴訟代理人  簡燦賢律師
原      告  甲○○
                        45巷.
原      告  戊○○
訴訟代理人  丙○○
被      告  繼正營造股份有限公司
法定代理人  丁○○
上列聲請人與被告間給付剩餘款事件，本院裁定如下：
    主  文
追加甲○○、戊○○為原告。
    理  由
一、按訴訟標的對於數人必須合一確定而應共同起訴，如其中一
    人或數人拒絕同為原告而無正當理由者，法院得依原告聲請
    ，以裁定命該未起訴之人於一定期間內追加為原告，逾期未
    追加者，視為已一同起訴。民事訴訟法第56條之1第1項定有
    明文。其立法理由為：「訴訟標的對於數人必須合一確定而
    應共同起訴者，該數人必須一同起訴，否則當事人之適格即
    有欠缺，如其中一人或數人拒絕同為原告，將使他人無法以
    訴訟伸張或防衛其權利，自有未宜。爰於第1項規定如拒絕
    同為原告而無正當理由者，法院得依原告之聲請，以裁定命
    該未起訴之人追加為原告，逾期未追加者，視為已一同起訴
    。至於拒絕同為原告是否無正當理由，則應由法院斟酌原告
    起訴是否為伸張或防衛其權利所必要等情形決定之」。次按
    各合夥人之出資，及其他合夥財產，為合夥人全體之公同共
    有，為民法第668條所明定。又公同共有物之處分及其他之
    權利行使，除依其公同關係所由規定之法律或契約另有規定
    外，應得公同共有人全體之同意，同法第828條第2項亦定有
    明文。是合夥人本於合夥關係就合夥財產對第三人為主張，
    須由公同共有人即合夥人全體為訴訟上之請求時，始能謂當
    事人適格無欠缺。
二、經查：本件原告乙○○於起訴狀主張其於民國88年3月間與
    甲○○及戊○○訂立合夥契約後，共同與被告訂立借牌契約
    ，由被告以其公司名義參與東華大學外環道路工程8K至13K
    道路新建工程投標，並由原告等人之合夥事業給付借牌費予
    被告，嗣被告依約投標並順利得標進行施作完成後，該工程
    以通過驗收取得工程款新台幣（下同）106,942,887元，加
    上原告等人之合夥事業先行墊付之款項12,904,550元後，扣
    除相關支出費用，原告等人之合夥事業尚可得14,833,263元
    ，此為原告等人合夥事業之盈餘，惟被告未為給付，爰依據
    借牌契約及合夥關係請求被告給付上述金額，然同為合夥人
    之甲○○及戊○○拒絕同為原告等情，業據其提出業主撥款
    明細表、收支彙總表等件為證，並經甲○○、戊○○之訴訟
    代理人童豔齡到庭陳述與原告乙○○有合夥關係但拒絕同為
    原告等語明確，堪信為真實。前述工程剩餘款項之請求依原
    告主張本為合夥事業之盈餘，為原告乙○○及甲○○、戊○○因合夥而公同共有，本件即有合一確定及共同起訴之必要
    ，且原告乙○○提起本件訴訟乃為伸張其因合夥關係所取得
    之權利，其自得依前開規定，聲請本院命該未起訴且拒絕同
    為原告之甲○○、戊○○追加為原告。該二人固以被告未付
    工程餘款是因為有工程餘款被假扣押以及系爭工程工地發生
    車禍賠償事宜之款項均未結算等語等語拒絕同為原告，惟本
    件訴訟標的係渠等本於合夥關係而公同共有之財產，而有合
    一確定及共同起訴之必要，此為訴訟程序上應先審究之事項
    ，至於原告所持之證據如何及其請求是否有理等均屬將來實
    體上始應審究之事項，尚難以之作為拒絕同為本件原告之正
    當理由。綜上所述，本件聲請，於法並無不合，應予准許。
中    華    民    國    97    年    2     月    25    日
                      臺灣花蓮地方法院民事庭
                          法      官  陳雅敏
以上正本係照原本作成。
如不服本裁定應於送達後10日內向本院提出抗告狀 (須附繕本)
，並繳納抗告費新臺幣1,000元。
中    華    民    國    97    年    2     月    25    日
                          法院書記官  黃倪濱


司法院資訊處製作；財團法人民間司法改革基金會備份。
